【裁判字號】    94,簡上,249
【裁判日期】    950126
【裁判案由】    妨害家庭
【裁判全文】
臺灣嘉義地方法院刑事判決             94年度簡上字第249號
上  訴  人  臺灣嘉義地方法院檢察署檢察官
上  訴  人
即  被  告  甲○○
選任辯護人  蔡碧仲律師
上列上訴人因被告妨害家庭案件，不服本院朴子簡易庭94年度朴
簡字第181號中華民國94年11月4日第一審簡易判決（聲請簡易判
決處刑案號：臺灣嘉義地方法院檢察署94年度偵字第4187號）提
起上訴，本院管轄之第二審合議庭判決如下：
    主  文
上訴駁回。
    事  實
一、甲○○明知李淑霞（另為不起訴之處分）係乙○○之妻，為
    有配偶之人，竟基於相姦之概括犯意，自民國93年11月初某
    日起至94年3月3日上午7時許止，在嘉義縣太保市往蒜頭糖
    廠途中產業道路、嘉義縣朴子市○○里○○路265號及嘉義
    縣朴子市等地連續為多次性交行為（約20餘次），嗣於94年
    3月3日上午8時許，在嘉義縣朴子市○○里○○路265號，為
    乙○○會同警員當場查獲。
二、案經乙○○訴由嘉義縣警察局朴子分局報告臺灣嘉義地方法
    院檢察署檢察官偵查後聲請簡易判決處刑。
    理  由
一  認定犯罪事實所憑之證據及其認定之理由
(一)、訊據被告甲○○對於上揭犯罪事實迭於本院94年12月15日準
    備程序（本院卷第24頁、25頁）及95年1月12日審理時（本
    院卷第49頁）均坦承不諱。
(二)、證人李淑霞於檢察官94年9月14日偵訊時亦結證稱，第一次
    與被告發生性交行為，係在93年11月初某日，地點在嘉義縣
    太保市往蒜頭糖廠，被告有將其陰莖插入其陰道內，並在體
    內射精，最後一次則係在94年3月3日上午7時許，在嘉義縣
    朴子市○○路265號住處餐廳，被告亦有將其陰莖插入其陰
    道內，其與被告前後總計發生過20幾次性交行為等語（94年
    偵字第4187號卷第12頁）。
(三)、被告與證人李淑霞於94年3月3日上午8時許，在嘉義縣朴子
    市○○路265號住處為證人即告訴人乙○○查獲時，2人係一
    絲不掛在沙發上互抱相擁在一起等情，亦據證人乙○○於警
    詢時證稱在卷（警卷第13頁，證人乙○○於警詢時之陳述，
    雖不符刑事訴訟法第159條之1至第159條之4之規定，然經當
    事人於審判程序同意作為證據，本院參酌當場所拍攝之照片
    ，審酌該言詞陳述作成時之情況，認為適當，故證人乙○○
    之警詢陳述，應具有證據能力）
(四)、證人李淑霞與被告發生性交行為之時，為有配偶之人，其配
    偶為乙○○，有法務部戶役政連結作業系統1紙在卷可稽（
    94年交查第169號第10頁）。
(五)、此外，復有被告與證人李淑霞2人赤裸擁抱坐於客廳沙發上
    之照片2幀可稽（警卷第14頁），益可見，被告與證人李淑
    霞2人苟無姦情，為何要赤裸相互緊擁？
(六)、被告於94年3月3日有攜帶2個保險套，前去嘉義縣朴子市○
    ○路265號乙情，業據被告於檢察署94年6月21日詢問時供承
    在卷（94年交查字第169號卷第17頁，該2個保險套未見警察
    及檢察署移送），足證，被告苟僅係單純前去找證人李淑霞
    而已，為何要攜帶保險套前往？
(七)、綜上所述，本件事證明確，被告犯行洵堪認定，應予依法論
    科。
二、適用之法律：
(一)、核被告所為係犯刑法第239條後段之相姦罪。
(二)、被告先後20餘次相姦行為，時間緊接，觸犯犯罪構成要件相
    同之罪名，顯係基於概括之犯意為之，為連續犯，應依刑法
    第56條之規定，加重其刑。
三、駁回檢察官及被告上訴之理由：
(一)、按刑事審判旨在實現刑罰權之分配正義，故法院對於有罪被
    告之科刑，應符合罰刑相當之原則，使輕重得宜，罰當其罪
    ，此所以刑法第57條明定科刑時，應審酌一切情狀，尤應注
    意該條所列10款事項，以為科刑輕重之標準，並賦予法院裁
    量權。又如何量定其刑及是否宣告緩刑，固屬實體法上賦予
    法院得為自由裁量之事項，但此項裁量權之行使，並非得以
    任意或自由為之，仍應受一般法律原則之拘束，即必須符合
    所適用法律授權之目的，並受法律秩序之理念、法律感情及
    慣例等所規範。若違反比例原則、平等原則時，得認係濫用
    裁量權而為違法（最高法院91年度台上字第5295號判決足資
    參照）。
(二)、查婚姻與家庭為社會形成與發展之基礎，受憲法制度性保障
    。婚姻制度植基於人格自由，具有維護人倫秩序、男女平等
    、養育子女等社會性功能，國家為確保婚姻制度之存續與圓
    滿，自得制定相關規範，約束夫妻雙方互負忠誠義務。又性
    行為自由與個人之人格有不可分離之關係，固得自主決定是
    否及與何人發生性行為，惟依憲法第22條規定，於不妨害社
    會秩序公共利益之前提下，始受保障。是性行為之自由，自
    應受婚姻與家庭制度之制約，尚難認為通姦罪無助於其立法
    目的之實現，反易淪為配偶及第三人相互間攻訐、報復及發
    洩之方法，及審酌被告與證人李淑霞2人前後發生性行為之
    次數，及被告尚未與告訴人達成和解等一切情狀，原審引用
    刑事訴訟法第449條第1項前段、第454條第2項、刑法第56條
    、第239條後段、第41條第1項前段、罰金罰鍰提高標準條例
    第1條前段、第2條之規定，逕以簡易判決量處被告有期徒刑
    6月，如易科罰金，以300元折算1日，核原審認事用法，均
    無違誤，量刑亦稱允當，尚難認有違反一般法律原則之情，
    是公訴人及被告上訴意旨指摘原審量刑不當，而提起上訴，
    均難謂有理由，應同予駁回。
據上論斷，應依刑事訴訟法第455條之1第1項、第3項、第368條
，判決如主文。
本案經檢察官陳美君到庭執行職務
中    華    民    國    95    年    1     月    26    日
                  刑事第五庭  審判長法  官  林信旭
                                    法  官  蔡憲德
                                    法  官  蘇姵文
上列正本證明與原本無異。
本件不得上訴。
中    華    民    國    95    年    1     月    26    日
                                    書記官  賴琪玲

司法院資訊處製作；財團法人民間司法改革基金會備份。
